臺灣高等法院臺南分院刑事判決　　96年度重上更(二)字第10號
上　訴　人　臺灣臺南地方法院檢察署檢察官
被　　　告　乙○○
選任辯護人　陳清白律師（扶助律師）
上列上訴人因被告毒品危害防制條例案件，不服臺灣臺南地方法
院九十一年度訴字第一三一八號，中華民國九十二年六月十九日
第一審判決（起訴案號：臺灣臺南地方法院檢察署九十一年度偵
字一０八六五號），提起上訴，判決後，經最高法院第二次發回
更審，本院判決如下：
    主  文
原判決撤銷。
乙○○連續販賣第一級毒品，累犯，處有期徒刑柒年壹月，犯罪
所得之海洛因０．０八五六公克（價值新台幣貳佰捌拾伍元）沒
收，如全部或一部不能沒收時，追徵其價額；又連續幫助施用第
一級毒品，累犯，處有期徒刑捌月；扣案毒品海洛因兩包（合計
淨重０．０九公克）均沒收銷燬之；另包裝袋二個（合計包裝重
０．五四公克）沒收之。應執行有期徒刑柒年陸月，犯罪所得之
海洛因０．０八五六公克（價值新台幣貳佰捌拾伍元）沒收，如
全部或一部不能沒收時，追徵其價額；扣案毒品海洛因兩包（合
計淨重０．０九公克）均沒收銷燬之；另包裝袋二個（合計包裝
重０．五四公克）沒收之。
    事  實
一、乙○○曾於民國（下同）八十七年間犯恐嚇罪，經本院判處
    有期徒刑八月確定，於八十八年六月十二日執行完畢後，仍
    不知悔改。(一)竟基於概括犯意，自九十一年五月底至九十一
    年七月廿二日止，在台南市○○路一二八巷四五弄廿五號乙
    ○○住處附近社區公園，由甲○○獨自出資四次，每次新台
    幣一千元，再由乙○○向綽號鐵釘或阿賢男子購買第一級毒
    品四次，其中二次，乙○○向甲○○索取部分第一級毒品海
    洛因施用，竟連續二次，於交給甲○○海洛因時，每次從中
    抽取0.0428公克海洛因，放入乙○○施用毒品注射針筒內，
    作為酬勞，而圖得不法利益（依施用毒品數量，換算結果，
    乙○○共圖得不法利益計新台幣二百八十五元，詳細計算方
    式，如理由所載）。另外二次，乙○○於代購毒品海洛因後
    ，則將海洛因全數交給甲○○，而幫助甲○○施用第一級毒
    品二次。(二)又於上揭九十一年五月底至九十一年七月廿二日
    期間，承上幫助甲○○施用第一級毒品概括犯意，與甲○○
    各出新台幣五百元，再由乙○○出面向綽號鐵釘或阿賢男子
    合資購買第一級毒品六次，而幫助甲○○施用第一級毒品海
    洛因六次。
二、嗣於九十一年七月廿二日下午三時四十五分許，在台南市○
    區○○路三五七巷號甲○○住處，為警當場查扣甲○○委請
    乙○○代購毒品海洛因二包（合計淨重○‧○九公克；包裝
    重合計○‧五四公克），嗣經警循線查獲上情。
三、案經臺南市警察局第一分局報請臺灣臺南地方法院檢察署檢
    察官偵查起訴。
    理  由
甲、證據能力部分：
一、被告以外之人於偵查中向檢察官所為陳述，除顯有不可信之
    情況者外，得為證據，刑事訴訟法第一百五十九條之一第二
    項定有明文。查證人甲○○於偵查中所為陳述，雖為審判外
    陳述，然本件檢察官訊問證人甲○○時，業已遵守法定程序
    ，由到場林敬呈具結後陳述，以擔保其係據實陳述，被告乙
    ○○亦在場，以接受被告對質，顯見證人甲○○於偵查中所
    為陳述，並無顯不可信情況，依上規定，自有證據能力。
二、次按被告以外之人於檢察事務官、司法警察官或司法警察調
    查中所為陳述，與審判中不符時，其先前陳述具有較可信特
    別情況，且為證明犯罪事實存否所必要者，得為證據；刑事
    訴訟法第一百五十九條之一第二項、第一百五十九條之二定
    有明文。查證人甲○○於警詢供稱：扣案毒品二包，係於九
    十一年七月十六日中午及九十一年七月廿二日下午一時許，
    向乙○○購買等語（詳警卷十二頁）。該部分雖未據證人甲
    ○○於偵審作證時再為證述，然參酌被告於警詢供承：扣案
    毒品二包，係因其錢不夠，始與甲○○合資購買等語（詳警
    卷三頁）。則被告所供核與證人甲○○供稱：扣案毒品係自
    乙○○處取得相符，僅取得原因不同（即究為甲○○獨資購
    買，抑甲○○與被告合資購買）而已。參酌證人甲○○係自
    首而供出毒品來源，並於偵查中證稱：警詢時，警察並未刑
    求等語（詳偵查卷十一頁）。且證人甲○○其就毒品來源供
    稱，係乙○○交付等語。自警詢迄一審及本院上訴審，均屬
    一致，足徵證人甲○○於警詢供述，顯未受到他人左右，而
    係出於自由意志陳述，其虛偽可能性偏低。是證人甲○○於
    警訊供述，顯具有較為可信特別情況，且其所為陳述，係為
    證明本件犯罪事實存否所必要，依上規定，自具有證據能力
    ，合先敘明。
乙、實體部分：
一、訊據被告乙○○坦承交付毒品海洛因予甲○○等情，然否認
    有販賣第一級毒品海洛因犯行，辯稱：伊係與甲○○合資或
    係幫甲○○向綽號鐵釘購買，非販賣予甲○○云云。惟查：
  (一)本件證人甲○○透過被告拿取毒品次數，應僅有十次：
  1.依證人甲○○於警偵訊供稱：扣案毒品二包，係於九十一年
    七月十六日中午及九十一年七月廿二日下午一時許，請乙○
    ○購買，這二次均是我一個人出一千元向乙○○購買的；自
    九十一年五月至九十一年七月底，每次拿一千元給乙○○買
    毒品，差不多十次等語（詳警卷十二頁，偵查卷十二頁及背
    面）。而被告亦於偵查中供承：我幫甲○○購買過一、廿次
    毒品等語（詳偵查卷十一頁背面），僅於偵查中辯稱：時間
    係自九十一年五月到七月初等語（詳偵查卷十二頁）。然被
    告於警詢時即坦承：扣案毒品二包，係因其錢不夠，而與甲
    ○○合資購買等語（詳警卷三頁）。由此可見，被告嗣後於
    偵審中改稱：是自九十一年五月至七月初，不是七月底；扣
    案二包毒品，不是我之前幫甲○○買的；我沒拿毒品給甲○
    ○，五月底到七月初，我們是一起去買云云（詳偵查卷十二
    頁及背面，原審卷三八頁），係被告卸責之詞，不足採信。
  2.是被告因證人甲○○欲施用毒品海洛因，而向綽號鐵釘或阿
    賢男子，拿取毒品海洛因時間，應係自九十一年五月至七月
    廿二日止，堪可認定。是被告因此而交付毒品予甲○○次數
    ，以被告於警訊供稱有十次，為有利被告認定。故證人甲○
    ○自九十一年五月至七月廿二日止，應共有十次係透過被告
    取得毒品海洛因。至證人甲○○於警詢中雖供稱：我與被告
    交易，係從九十年九月到現在，應該有三、四十次云云（詳
    警卷十二、十六頁）。此情為被告否認，且據證人甲○○於
    原審證稱：我在警局的意思，是說從開始施用至被查獲為止
    ，我向別人拿過三、四十次毒品，不是只有向被告拿取等語
    （詳原審卷十九頁）。足徵證人甲○○於警詢供稱：向被告
    拿過毒品三、四十次，其真意應係自九十年九月起施用毒品
    以來透過他人拿取毒品，共拿取三、四十次之多，其中自九
    十一年五月至七月廿二日止，則係透過被告拿取毒品，而次
    數應以十次為是。
  3.從而，證人甲○○於警詢供稱：向被告買毒品三、四十次云
    云，尚不得作為認定證人甲○○向被告拿取毒品次數。又依
    證人甲○○於警偵訊供稱：每次交易一千元，扣案二包均是
    我一個人出一千元等語（詳警卷十二、十六頁，偵查卷十一
    頁），核與被告於警詢供稱：所使用毒品是向鐵釘男子購買
    ，每次一小包，一千元等語（詳警卷二、八頁），足徵被告
    向綽號鐵釘男子交易時，每次均以一千元購買一小包毒品。
    故證人甲○○嗣後於審理中改稱：每次都是一千元或是二千
    元，至少一千元云云（詳原審卷十八頁，上訴卷二五頁，更
    一卷五三頁），顯係迴護被告之詞，不足採信。此觀諸證人
    甲○○於原審證稱：在檢察官開完庭後，十一月十日左右，
    被告說有時間，叫我去找他，在他家外面，他問我為何把他
    牽扯進來，我說我家人要我自首，因警察問我，我不以為意
    等語（詳原審卷十八頁），自可明白。
  4.準此，證人甲○○共透過被告拿取毒品期間，應係自九十一
    年五月至七月廿二日止，共計十次，且每一小包均以一千元
    由被告向綽號鐵釘男子購得。
  (二)證人甲○○與被告合資購買毒品海洛因，共有六次：
  1.被告固自九十一年五月至七月間，因證人甲○○施用毒品海
    洛因之需，而向綽號鐵釘或阿賢男子，拿取毒品海洛因有十
    次，惟該十次並非全屬證人甲○○個人出資等情，業據證人
    甲○○證稱：因被告也有施用毒品，所以如他有需要，也會
    一起買，錢是到買的地方，等的時候才給被告，因他朋友說
    ，不認識的人，不要過去，前後一起去拿五、六次，我們一
    起去，被告向那個人拿回毒品後，他拿他的，我的部分再拿
    給我；有合資時，拿五百元，沒合資時拿一千元；被告欠我
    二千五百元，他是要購買毒品，錢不夠向我借的等語（詳警
    卷十六頁，偵查卷十一頁背面，原審卷十六、五八至五九頁
    ，更一卷五六頁），而被告亦供稱：我和甲○○一起購買只
    有三、四次，我欠甲○○三、四千元；只有與甲○○合資時
    ，才會一起去，有合資是拿五百元沒錯，沒介紹鐵釘給甲○
    ○認識，是因鐵釘說不要等語（詳警卷六至七頁，偵查卷十
    一頁背面至十二頁背面）。
  2.上開供述，可以得知，互核大致相符，顯見證人甲○○固然
    每次拿一千元給被告購買毒品一包，若為被告與甲○○合買
    時，則證人甲○○會陪同被告前往，若僅為證人甲○○一人
    獨資購買時，則僅由被告前往。故以證人甲○○透過被告取
    得毒品次數十次以觀，證人陪同被告前去取得毒品次數，應
    有五、六次，可見該五、六次，即為證人甲○○與被告合資
    （即每人出資五百元）購買次數，僅因被告有數次無現金，
    而向證人甲○○借款合購為是。
  3.又以被告每次交易均為一千元，已如前述。被告因與證人甲
    ○○合資購買毒品，而欠款二千五百元，經換算後，二人可
    合資購買毒品為五次。參酌證人甲○○證稱：前後一起去拿
    五、六次等語，堪認被告借錢合資購買毒品次數為五次，為
    有利被告認定，則認被告實際交付五百元合資購買毒品次數
    應只有一次。亦即被告與證人甲○○合資購買毒品，總共有
    六次。故被告於更一審供稱：都是一起買，大約十次云云（
    詳更一卷五七頁），核係卸責之詞，不足採信。
  4.是本件被告與證人甲○○合資購買毒品海洛因，應共有六次
    。此六次係被告代為購買毒品，被告所為，係幫助證人甲○
    ○施用毒品，事證明確，堪以認定。
  (三)另四次交予甲○○毒品，被告抽取報酬二次，純代購二次：
  1.本件證人甲○○透過被告拿取第一級毒品海洛因次數，計有
    十次，扣除二人合資購買次數六次外，其餘四次（含扣案二
    包海洛因），應為證人甲○○獨自一人出資，此觀諸證人甲
    ○○於警詢供稱：扣案毒品二包，係於九十一年七月十六日
    中午及九十一年七月廿二日下午一時許，請乙○○購買，這
    二次均是我一人出一千元向乙○○購買的等語（詳警卷十六
    頁）。而被告亦於警訊時坦承，扣案毒品二包，確由其經手
    交給證人甲○○等語（詳警卷三頁）。雖被告辯稱係合買，
    然依前所述，並不足採。故扣除被告與林敬呈合資購買六次
    外，應尚有四次（含本件扣案二包毒品該二次購買），均為
    證人甲○○獨自一人出資一千元，委請被告向綽號鐵釘處購
    得毒品海洛因一小包，再轉交證人甲○○，堪可認定。
  2.又依證人甲○○原審證稱：其中有一、二次，被告將交給我
    的海洛因，他從中抽取部分，放入他的注射針筒，作為酬勞
    等語（詳原審卷十七頁）。且被告於警訊坦承：甲○○所吸
    海洛因，大部分均是我和他共同出資購買，購買海洛因時，
    均是由我出面聯絡，買後均是二人共同吸食施打等語（詳警
    卷六頁）。足徵證人甲○○於原審證稱：有一、二次，被告
    從中抽取部分毒品，作為酬勞等語屬實。是被告辯稱：其未
    抽取毒品作為報酬云云，要非可採。
  3.至本件扣案毒品二包，並無證據可資推論係證人甲○○透過
    被告二次買得該二包毒品後，並與被告一起吸食。故本件為
    有利被告認定，應認定該扣案毒品二包，被告並未自所購得
    毒品中，抽取部分作為酬勞，併此敘明。
  4.另按販賣毒品與轉讓毒品區別，在於行為人主觀上是否具有
    「營利」之意圖，倘於有償讓與他人之初，係基於營利意思
    ，並已著手實施，自屬販賣行為，並不以販賣者主動兜售抑
    或被動出售而異其結果（最高法院九十五年台上字第三一六
    Ο八號判決參照）。本件被告雖因證人甲○○欲施用海洛因
    ，始代向綽號鐵釘或阿賢男子購買，共十次，扣除二人合資
    購買六次外，尚有四次為證人甲○○獨自一人出資一千元購
    買，而該四次內其中二次，則係被告藉為證人甲○○購買毒
    品時，而圖得拿取部分海洛因施用，顯見被告藉此貪圖拿取
    部分海洛因施用，被告其有營利意圖，自堪認定。
  5.又依證人甲○○於警訊供稱：我約一天施打毒品一次，以每
    一小包（依警方查扣○‧三公克）一千元代價購得毒品等語
    （詳警卷十一頁）。復參酌扣案毒品二包，係證人甲○○於
    九十一年七月十六日及七月廿二日分別購得，以二次購買時
    間換算，可以推知，本件證人甲○○每次購買一小包毒品，
    可供一星期使用，以證人甲○○供承施用次數，換算結果，
    應可推算其每次施用量為Ο‧Ο四二八公克（0.37=0.042
     8），符合一般施用毒品者，每次施用量，僅需零點幾公克
    用量即足。本件被告既係自證人甲○○所購毒品中，抽取部
    分毒品放入其注射針筒，作為報酬。顯見被告係以抽取一次
    施用量作為報酬，則以證人甲○○每次施用量作為認定被告
    每次施用量，應符合經驗法則。因此，換算被告其一次施用
    毒品數量之價值，應為一四二‧六元（10000.3 0.0428
    ＝142.6）。從而，本件被告販賣證人甲○○毒品海洛因，
    所得不法利益價值，合計０．０八五六公克（0.04282）
　　價值應為二百八十五元（每次一四二‧六元，二次共二百八
  　十五‧二元，四捨五入計算為二百八十五元）。
  6.本件扣案白色粉末二包（計淨重○．○九公克；包裝重○．
    五四公克）送驗結果，均係第一級毒品海洛因，有調查局九
    十一年八月十九日調科壹字第二００００四０二八號鑑定通
　　知書在卷可稽（詳偵查卷十八頁）。足證證人甲○○自被告
  　處取得白色粉末，確係第一級毒品海洛因無誤。
  7.本件證人甲○○透過被告拿取毒品共十次，依上所述，扣除
    其中六次係被告與證人甲○○每次各出資五百元合資購買外
    ，其餘四次則係證人甲○○每次獨自出資一千元委請被告購
    買，購得後其中有二次，被告從中抽取部分毒品施用，作為
    代購毒品報酬，而圖得不法利益二百八十五元；另二次被告
    則將毒品全數交予甲○○施用，而幫助甲○○施用毒品二次
    。此部分事實，亦事證明確，均堪認定。
二、論罪部分：
  (一)販賣毒品部分：
　1.按海洛因係毒品危害防制條例第二條第二項第一款所稱第一
  　級毒品，本件被告有二次係於證人甲○○獨自出資委請被告
    購買毒品後，被告從中抽取部分毒品施用，被告該抽取毒品
    行為，依上所述，係圖得不法利益，核被告係犯毒品危害防
    制條例第四條第一項販賣第一級毒品罪。被告持有第一級毒
    品海洛因低度行為，應為販賣高度行為所吸收，不另論罪。
    又被告先後二次販賣行為，時間緊接，且所犯構成要件相同
    罪名，顯係基於概括犯意反覆為之，為連續犯，應依修正前
    刑法第五十六條規定，論以一罪。又因被告所犯為死刑或無
    期徒刑之罪，依法不得加重。另被告有事實欄前科，經執行
    完畢，有臺灣高等法院被告全國前案紀錄表在卷可查。被告
    於有期徒刑執行完畢後，五年內，再故意犯本件有期徒刑以
    上本罪，為累犯。然因被告所犯本件為死刑或無期徒刑之罪
    ，依法亦不得加重。
  2.又按刑事審判量刑，在於實現刑罰權分配的正義。故法院對
    於有罪被告科刑，應符合罪刑相當原則，使罰當其罪，以契
    合人民法律感情。而刑法第五十九條規定，犯罪情狀可憫恕
    者，得酌量減輕其刑，所謂「犯罪情狀」，與刑法第五十七
    條規定科刑時應審酌一切情狀，非有截然不同領域，於裁判
    上酌減其刑時，應就犯罪一切情狀（包括第五十七條所列舉
    十款事項），予以全盤考量，審酌其犯罪有無可憫恕之事由
    （即有無特殊原因與環境，在客觀上足以引起一般同情及宣
    告法定低度刑，是否猶嫌過重等情事），以為判斷。但以販
    賣第一級毒品罪法定刑為「死刑或無期徒刑；處無期徒刑者
    ，得併科新台幣一千萬元以下罰金」。然販賣毒品之人，其
    原因動機不一，犯罪情節未必相同，有大盤毒梟者，亦有中
    小盤之分，甚至僅止於吸毒者同儕間，為求互通有無有償轉
    讓者亦有之。其販賣行為所造成危害社會程度，自屬有異，
    法律科處此類犯罪，所設法定最低本刑卻同為「無期徒刑，
    得併科新台幣一千萬元以下罰金」，不可謂不重。於此情形
    ，倘依其情狀處以有期徒刑，即足懲儆，並可達防衛社會目
    的者，自非不可依行為人客觀犯行與主觀惡性，加以考量其
    情狀，是否有可憫恕處，而適用刑法第五十九條規定，酌量
    減輕其刑，期使個案裁判量刑能斟酌至當，符合比例原則。
  3.查被告本身係吸毒者，本件被告販賣毒品海洛因，係屬受朋
    友之託，且非大量販賣毒品海洛因，販售對象亦僅證人甲○
    ○一人，其販賣毒品海洛因所得不法利益，僅二百八十五元
    ，本院認對被告即使科以法定最低度刑無期徒刑，猶嫌過重
    ，爰依修正後刑法第五十九條規定，酌減其刑。
  (二)幫助施用毒品部分：
    至證人甲○○二次獨自出資後，由被告出面代購毒品海洛因
    後交付給證人甲○○，及另有六次購買毒品，由被告與證人
    甲○○每次各出資五百元購買後，各自分別取得自己所出資
    毒品數量。查上開被告行為，均無營利意圖，核其所為，係
    犯毒品危害防制條例第十條第一項幫助施用第一級毒品罪。
    本件被告交付八次毒品予證人甲○○行為，二次由被告出面
    代證人甲○○購買毒品，六次由被告與甲○○合資購買毒品
    ，再分別交付證人甲○○施用，檢察官起訴書認為被告該部
    分毒品交付行為，係犯毒品危害防制條例第四條第一項販賣
    毒品罪，然依上所述，被告此部分行為，僅係犯同條例第十
    條第一項幫助施用第一級毒品罪，檢察官起訴法條尚有未洽
    。惟其起訴基本社會事實相同，本院爰依法變更起訴法條。
    又被告先後八次幫助購買毒品犯行，時間緊接，手法相同，
    顯係基於概括犯意反覆為之，為連續犯，應依修正前刑法第
    五十六條規定，以一罪論，並依法加重其刑。至被告幫助施
    用毒品行為，其先前持有毒品之低度行為，應為幫助施用毒
    品之高度行為吸收，不另論罪。另被告有事實欄前科，經執
    行完畢，有臺灣高等法院被告全國前案紀錄表在卷可查。被
    告於有期徒刑執行完畢後，五年內，再故意犯本件有期徒刑
    以上本罪，為累犯，應依修正後刑法第四十七條規定，依法
    遞加其刑。至被告幫助甲○○施用毒品行為，應依修正後刑
    法第三十條規定減輕其刑，並依法先加後減其刑。
  (三)刑法修正部分：
    按行為後法律有變更者，適用行為時之法律。但行為後法律
    有利於行為人者，適用最有利於行為人之法律，刑法第二條
    第一項定有明文。查刑法業於九十四年一月七日修正，同年
    二月二日公布，並於九十五年七月一日施行。是被告行為後
    ，法律顯已有變更。茲比較本件所涉新舊刑法如下：
  1.連續犯部分：
    按被告行為後，刑法第五十六條規定，業於九十四年一月七
    日修正公布刪除，並於九十五年七月一日施行，則被告犯行
    ，因行為後新法業已刪除連續犯規定，此刪除雖非犯罪構成
    要件變更，但顯已影響行為人刑罰法律效果，自屬法律有變
    更，依新法第二條第一項規定，比較新舊法結果，以適用被
    告行為時法律即修正前刑法第五十六條論以連續犯，較有利
    被告（最高法院九十五年第八次刑事庭會議決議參照）。
  2.累犯部分：
    前述刑法修正施行後，關於累犯定義，由修正前刑法第四十
    七條「受徒刑之執行完畢後，五年內，再犯有期徒刑以上之
    罪者，為累犯」，修正為刑法第四十七條第一項「受徒刑之
    執行完畢後，五年內，故意再犯有期徒刑以上之罪者，為累
    犯」。本件被告事實欄所載前科犯行，有臺灣高等法院被告
    前案紀錄表在卷可稽，被告於本件有期徒刑執行完畢後，五
    年內，再故意犯本件有期徒刑以上之罪，不論依修正前後刑
    法第四十七條規定，均構成累犯。對被告而言，並無有利或
    不利情形，自不生新舊法比較問題，應逕依裁判時法律即修
    正後刑法第四十七條，論以累犯（最高法院九十五年第二十
　　一次刑事庭會議決議參照）。
  3.刑之減輕部分：
    被告行為後，關於死刑或無期徒刑減輕之規定，修正前刑法
    第六十四條第二項：「死刑減輕者，為無期徒刑，或為十五
    年以下十二年以上有期徒刑」，修正為「死刑減輕者，為無
    期徒刑」；修正前第六十五條第二項「無期徒刑減輕者，為
    七年以上有期徒刑」，修正為「無期徒刑減輕者，為二十年
    以下十五年以上有期徒刑」。經比較新舊法結果，修正後規
    定較不利被告，依刑法第二條第一項規定，仍應適用被告行
    為時法律即修正前刑法第六十四條第二項、第六十五條第二
    項，較有利被告。
  4.按行為後刑法條文經修正，惟無有利、不利情形（刑法第十
    五條、第二十八條、第三十條之文字修正，第五十五條但書
    、第五十九條實務見解之明文化），應適用裁判時法。又被
    告行為後，刑法條文經修正，惟如刑法第三十條幫助犯之文
    字修正；第五十九條酌減審認標準之規定，為法理之明文化
    ，均非屬法律之變更問題，應適用裁判時之法律即修正後刑
    法第三十條、第五十九條規定（最高法院九十五年第二十一
    次刑事庭會議決議參照）。故本件被告犯行，販賣毒品部分
    ，依上開決議，應依修正後刑法第五十九條規定，減輕其刑
    。另被告幫助施用毒品部分，依上開決議，應依修正後刑法
    第三十條規定減輕其刑。
  5.綜合比較整體適用法律：
  (1)查被告行為後，於九十四年二月二日修正公布刑法，業已於
　　九十五年七月一日起施行。按行為後法律有變更者，適用行
　  為時之法律，但行為後之法律有利於行為人者，適用最有利
    於行為人之法律，現行刑法第二條第一項定有明文。此條係
    規範行為後法律變更所生新舊法律比較適用之準據法，是刑
    法第二條第一項本身雖經修正，但無比較新舊法適用問題，
    應一律適用裁判時現行刑法第二條第一項規定，為「從舊從
    輕」比較；又新舊刑法關於刑規定，雖同採從輕主義，惟比
    較時仍應就罪刑有關之共犯、未遂犯、想像競合犯、牽連犯
    、連續犯、結合犯，以及累犯加重、自首減輕暨其他法定加
    減原因（如身分加減）與加減比例等一切情形，綜其全部之
    結果，而為比較，再適用有利於行為人之法律處斷，而不得
    一部割裂分別適用不同新舊法（九十五年第八次刑事庭會議
    決議參照）。
  (2)依上所述，經綜合比較結果，本件關於連續犯部分修正，以
    舊刑法第五十六條規定，有利於本件被告；而關於刑之減輕
　　部分，亦以舊刑法第六十四條第二項、第六十五條第二項，
　  較有利於被告；至關於累犯部分，無論適用新舊法，被告均
    成立累犯，對被告均無有利不利區別，另關於刑法第三十條
    幫助犯部分及刑法第五十九條部分，依上揭最高法院九十五
    年十一月七日第廿一次刑事庭會議決議，固均應適用裁判時
    法，即適用修正後刑法第三十條、第四十七條、第五十九條
    規定；然本件就連續犯及刑之減輕部分，則以舊刑法對被告
    較為有利（沒收部分則不必比較）。綜上所述，整體觀察，
    本件仍以舊刑法規定對被告較為有利，故本件自應依新法第
    二條第一項前段規定，就被告全部犯行，全部均適用被告行
    為時法律。
三、原判決以被告犯罪，尚屬不能證明，因而為無罪諭知，固非
    無見。惟查：被告所為已涉犯罪，如前所述，原審未予詳察
    ，並仔細勾稽，即遽為被告無罪諭知，依上所述，顯有未當
    。檢察官上訴意旨，指摘及此，為有理由，應由本院將原判
    決撤銷改判。爰審酌被告乙○○本身係吸毒者，本件被告販
    賣毒品海洛因係屬受朋友所託，且非大量販賣毒品海洛因，
    販售對象亦僅證人甲○○一人，其販賣毒品海洛因所得不法
    利益價值僅新台幣二八五元，認對被告科以最低度刑無期徒
    刑仍嫌過重，爰依法酌減其刑，就被告販賣毒品部分，量處
    有期徒刑七年一月；另就被告幫助施用毒品部分，量處有期
    徒刑八月，以資懲儆。至扣案毒品海洛因二包（計淨重○．
    ○九公克）係屬毒品，為違禁物，自應依毒品危害防制條例
    第十八條第一項前段規定，宣告沒收併銷燬之；另包裝袋二
    個（合計包裝重○．五四公克），有防止毒品裸露、逸出及
    潮濕功用，並便於攜帶，其係供販賣毒品所用之物，為供犯
    罪所用之物，因非屬毒品危害防制條例第十九條第一項之規
    定，爰依刑法第三十八條第一項第三款沒收；另被告因販賣
    第一級毒品所得不法利益，乃拿取一部分海洛因施用，所得
    屬金錢以外其他財物，而無法沒收，應依毒品危害防制條例
    第十九條第一項規定，追徵其價額。
據上論斷，應依刑事訴訟法第三百六十九條第一項前段、第三百
六十四條、第三百條、第二百九十九條第一項前段，毒品危害防
制條例第四條第一項、第十條第一項、第十八條第一項前段、第
十九條第一項，刑法第十一條前段、修正前刑法第三十條、第五
十六條、第四十七條、第五十九條、第六十四條第二項、第六十
五條第二項、第三十八條第一項第三款，判決如主文。
本案經檢察官楊治宇到庭執行職務。
中　　華　　民　　國　　96　　年　　3 　　月　　22　　日
　　　　　　　　　刑事第六庭    審判長法　官　蔡崇義
　　　　　　　　　　　　　　　　　    法　官  杭起鶴
　　　　　　　 　 　　　　　　　　　　法　官  董武全
以上正本證明與原本無異。
如不服本判決，應於收受本判決後十日內向本院提出上訴書狀。
其未敘述上訴理由者並得於提起上訴後十日內向本院補提理由書
狀（均須按他造當事人之人數附繕本）「切勿逕送上級法院」。
　　　　　　　　　　　　　　　　　　　書記官  許美惠
中　　華　　民　　國　　96　　年　　3 　　月　　22　　日
附錄法條：
毒品危害防制條例第四條第一項
製造、運輸、販賣第一級毒品者，處死刑或無期徒刑；處無期徒
刑者，得併科新臺幣一千萬元以下罰金。
毒品危害防制條例第十條第一項：
施用第一級毒品者，處六月以上五 年以下有期徒刑。
